臺灣臺中地方法院交通事件裁定       100年度交聲字第2646號
原處分機關  交通部公路總局臺中區監理所臺中市監理站
異  議  人
即受處分人  蔡明吉
上列受處分人因違反道路交通管理處罰條例事件，對於交通部公
路總局臺中區監理所臺中市監理站民國94年11月14日所為之處分
（原裁決書字號：裁監稽違字第裁61-GC0000000號）聲明異議，
本院裁定如下：
    主  文
異議駁回。
    理  由
一、按受處分人，不服道路交通管理處罰條例第8 條主管機關所
    為之處罰，得於接到裁決書之翌日起20日內，向管轄地方法
    院聲明異議；交通法庭認聲明異議不合法律上之程式或其異
    議權已經喪失者，應以裁定駁回之，道路交通管理處罰條例
    第87條第1 項、道路交通事件處理辦法第17條前段分別定有
    明文。而上開20日之期間乃法定不變期間，如遲誤該期間，
    法院自應以聲明異議不合法律上程式，且無從補正，裁定駁
    回。次按處理違反道路交通管理事件，有關文書送達之程序
    ，準用行政程序法送達之規定，違反道路交通管理事件統一
    裁罰標準及處理細則第5 條定有明文；而行政程序法中對於
    文書送達，於應受送達人之住居所、事務所或營業所為之；
    於應送達處所不獲會晤應受送達人時，得將文書付與有辨別
    事理能力之同居人、受僱人或應送達處所之接收郵件人員；
    ，行政程序法第72條第1 項前段、第73條第1 項分別定有明
    文。又我國現行法制就文書之送達係採「到達主義」，此為
    民事訴訟起訴、上訴及刑事訴訟之上訴計算時效及上訴期限
    所採行，並觀之道路交通事件處理辦法第12條前段規定：「
    聲明異議，應以司法狀紙，敘述異議之理由，提出於原處分
    機關為之」，堪認交通異議事件亦採「到達主義」，有關異
    議期間之計算應以聲明異議書狀到達有權處理機關（含管轄
    法院及原處分機關）之日為準。
二、經查：本件異議人即受處分人蔡明吉（下稱異議人）係對原
    處分機關於94年11月14日所為裁監稽違字第裁61-GC0000000
    號裁決書之處分聲明異議。惟查，異議人原設籍於「臺中市
    ○區○○街71號」地址，迄96年12月21日始遷入「臺中市○
    區○○路241 號16樓之2 」地址，而此裁決書確係經原處分
    機關按送達時異議人之戶籍地址「臺中市○區○○街71號」
    寄送，因未獲會晤異議人本人，並由同居人即異議人之母李
    鳳娥收受等情，有受處分人全戶戶籍資料（完整姓名）查詢
    結果、本院公務電話紀錄及交通部公路總局臺中區監理所臺
    中市監理站送達證書附卷可憑，揆諸上開規定，本件違反道
    路交通管理事件裁決書於94年11月15日已合法送達予異議人
    。再者，本件異議人之前開送達地址與處罰機關所在地乃在
    同一鄉、鎮、市，依法不扣除在途期間。準此，異議人倘對
    上開裁決書之處分不服，依前揭規定，自應於裁決書合法送
    達之翌日起算20日內，向原處分機關提出聲明異議狀，始為
    適法。茲異議人遲至100 年9 月16日始向原處分機關遞狀聲
    明異議，有該聲明異議狀上原處分機關收文章日期戳記可考
    ，顯已逾20日之異議期間，其聲明異議自屬違背法律上之程
    式，且無從補正，為不合法，應予駁回。
三、惟按行政機關為行政處分時，雖可於行政處分上同時預告不
    履行之法律效果，然此僅係行政處分之「預告行為」，行為
    人不履行時，行政機關仍須另為行政處分，始可發生該預告
    之法律效果，不可以該預告行為，作為行政處分而發生預告
    內容之法律效果。查本件裁決書除裁處異議人應於94年12月
    14日前繳納罰鍰新臺幣（下同）2,300 元外，另於裁決主文
    第2 項記載「逾期不繳納者，自94年12月15日起加倍罰鍰為
    4,600 元」等語，此部分記載自屬行政處分之「預告行為」
    ，依上開說明，尚不可僅以該預告行為即認已發生預告內容
    之法律效果。且原處分機關將異議人上開違反道路交通管理
    處罰條例違規應裁處之罰鍰，與逾期未繳納而加倍罰鍰之法
    律效果一併告知，並僅為一次合法送達，卻對異議人產生數
    個行政處分，無異讓異議人喪失法律所規定救濟之權利，不
    但違反行政程序法第96條第1 項第6 款、第110 條「行政處
    分應以書面為之，載明應記載事項，並送達已知相對人及利
    害關係人」之規定，及違反道路交通管理事件統一裁罰基準
    及處理細則第45條第2 項但書「處罰機關逕行裁決時，原處
    分機關應於裁決書載明應記載事項，並送達異議人」之規定
    ，且與母法即道路交通管理處罰條例授權之目的未盡相符，
    亦有違法律保留之原則。綜上所述，本件原處分機關所為一
    次性裁決書之合法送達，應僅對異議人產生罰鍰2,300 元之
    行政處分效力，其餘均屬自始、當然、確定無效之行政處分
    （臺灣高等法院臺中分院97年度交抗字第157 號、100 年度
    交抗字第182 號、99年度交抗字第1101號裁定意旨參照），
    併此敘明。
據上論斷，應依道路交通管理處罰條例第87條第2 項，道路交通
事件處理辦法第17條前段規定，裁定如主文。
中    華    民    國   100    年    10    月    11    日
                    交通法庭    法  官  張瑋珍
以上正本證明與原本無異。
如不服本裁定，應於裁定送達後5日內，向本院提出抗告狀。(應
附繕本)
                                書記官  王嘉麒
中    華    民    國   100    年    10    月    11    日